【裁判字號】    99,上訴,1650
【裁判日期】    991125
【裁判案由】    違反槍砲彈藥刀械管制條例
【裁判全文】
臺灣高等法院高雄分院刑事判決        99年度上訴字第1650號
上  訴  人  臺灣高雄地方法院檢察署檢察官
被      告  羅光祥
上列上訴人因被告違反槍砲彈藥刀械管制條例案件，不服臺灣高
雄地方法院99年度訴字第965 號中華民國99年8 月19日第一審判
決（起訴案號：臺灣高雄地方法院檢察署99年度偵字第15052 號
），提起上訴，本院判決如下：
    主  文
上訴駁回。
    理  由
一、公訴意旨略以：被告羅光祥明知具有殺傷力之制式子彈係槍
    砲彈藥刀械管制條例所公告列管之違禁物，非經主管機關許
    可不得無故持有，竟基於未經許可持有具有殺傷力子彈之犯
    意，自不詳時日起，在不詳處所，取得具有殺傷力之制式子
    彈2 顆，而非法持有之。並於民國97年10月間至11月間某日
    ，在高雄市○○○○○路上，交付陳政彥（陳政彥所涉違反
    槍砲彈藥刀械管制條例部分業經另案判決確定）上開具有殺
    傷力之制式子彈2 顆（至原起訴意旨所指之非制式子彈1 顆
    ，因不具殺傷力，業經檢察官當庭更正予以刪除，見原審二
    卷第37頁反面）並將之藏放於陳政彥位於高雄市○○區○○
    路207 巷8 弄18號3 樓住處內，未經許可而寄藏之，嗣經警
    於98年4 月9 日9 時許在陳政彥住處扣得上開子彈，因認被
    告羅光祥涉犯槍砲彈藥刀械管制條例第12條第4 項非法持有
    子彈罪嫌等語。
二、證據能力部分：
  (一)按測謊鑑定究竟有無證據能力，刑事訴訟法並無明文規定，
    惟實務上，送鑑單位依刑事訴訟法第208 條第1 項規定，囑
    託法務部調查局或內政部警政署刑事警察局為測謊檢查，受
    囑託機關就檢查結果，以該機關名義函覆原囑託之送鑑單位
    ，該測謊檢查結果之書面報告，即係受囑託機關之鑑定報告
    。該機關之鑑定報告，形式上若符合測謊基本程式要件，包
    括：(一)經受測人同意配合，並已告知得拒絕受測，以減輕受
    測者不必要之壓力。(二)測謊員須經良好之專業訓練與相當之
    經驗。(三)測謊儀器品質良好且運作正常。(四)受測人身心及意
    識狀態正常。(五)測謊環境良好，無不當之外力干擾等要件。
    即難謂無證據能力（最高法院98年度台上字第2345號判決意
    旨參照）。經查，本案被告接受測謊鑑定，係於被告已受告
    知其具得拒絕受測之權而仍予同意之情況下所為，有其測謊
    同意書1 份在卷可稽（見偵二卷第15頁正面）；再為被告進
    行測謊之測謊員受有專業訓練，此有卷附法務部調查局89年
    8 月19日（89）陸訓字第030 號結業證書1 份可查；此外，
    復查無其他不符前述要件之情事，是揆諸前揭說明，應認法
    務部調查局99年4 月20日調科字第09900154330 號測謊報
    告書，有證據能力。
  (二)次按被告以外之人於審判外之言詞或書面陳述，除法律有規
    定者外，不得作為證據；又被告以外之人於審判外之陳述，
    雖不符刑事訴訟法第159 條之1 至第159 條之4 之規定，而
    經當事人於審判程序同意作為證據，法院審酌該言詞陳述或
    書面陳述作成時之情況，認為適當者，亦得為證據；當事人
    、代理人或辯護人於法院調查證據時，知有第159 條第1 項
    不得為證據之情形，而未於言詞辯論終結前聲明異議者，視
    為有前項之同意，刑事訴訟法第159 條第1 項、第159 條之
    5 定有明文。經查本判決所引用之下列各項證據資料，其屬
    於被告以外之人於審判外之陳述者，均經檢察官、被告表示
    同意有證據能力（見本院卷第30至32頁），本院審酌上開證
    據作成時之情況，並無不當取供等情形，認為以之作為本案
    之證據亦屬適當，依刑事訴訟法第159 條之5 規定，應有證
    據能力。
三、按犯罪事實應依證據認定之，無證據不得認定其犯罪事實，
    刑事訴訟法第154 條第2 項定有明文。又事實之認定，應憑
    證據。如未能發現相當證據，或證據不足以證明，自不能以
    推測或擬制之方法，為裁判基礎。又認定犯罪事實所憑之證
    據，雖不以直接證據為限，間接證據亦包括在內；然而無論
    直接或間接證據，其為訴訟上之證明，須於通常一般之人不
    致有所懷疑，而得確信其為真實之程度者，始得據為有罪之
    認定，倘其證明尚未達到此一程度，而有合理之懷疑存在時
    ，即無從為有罪之認定」（最高法院40年台上字第86號、76
    年台上字第4986號判例意旨參照）。又利用非共同被告之共
    犯之自白或其他不利於己之陳述，為認定被告犯罪之證據，
    不特與利用被告自己之自白作為其犯罪之證明同有自白虛偽
    性之危險，亦不免有嫁禍於被告而為虛偽供述之危險。故就
    刑事訴訟法第156 條第2 項之立法意旨觀之，非共同被告之
    共犯之自白或其他不利於己之陳述，不得作為有罪判決之唯
    一證據，仍應調查其他必要之證據，以察其是否與事實相符
    ，亦即仍須有補強證據以擔保該共犯自白之真實性，始得採
    為斷罪之依據，並非絕對可由法院自由判斷該共犯之自白或
    不利於己陳述之證明力。若不為調查，而專憑此項供述據為
    被告犯罪事實之認定，即與上開規定有違。該條文立法意旨
    乃防範被告或共犯自白之虛擬致與真實不符，故對自白在證
    據上之價值加以限制，明定須藉補強證據以擔保其真實性。
    所謂補強證據，係指除該自白本身之外，其他足以證明該自
    白之犯罪事實確具有相當程度真實性之證據而言，雖所補強
    者，非以事實之全部為必要，但亦須因補強證據與自白之相
    互利用，足使犯罪事實獲得確信者，始足當之。至該共犯前
    後供述是否相符、有無重大矛盾、指述是否堅決、態度是否
    肯定等情，僅得為判斷其供述有無瑕疵之基礎，非共犯相關
    犯罪事實之補強證據。再共同被告間若具有對向性之關係，
    為避免嫁禍他人而虛偽陳述，尤應有足以令人確信其陳述為
    真實之補強證據，始能據以為論罪之依據。
四、本件公訴人認被告羅光祥涉有違反槍砲彈藥刀械管制條例第
    12條第4 項罪嫌，無非係以：(一)證人陳政彥於警詢、偵查及
    原審審判中之證述；(二)內政部警政署刑事警察局98年5 月22
    日刑鑑字第0980051082號鑑驗書1 份；(三)另案扣得具有殺傷
    力之制式子彈2 顆（業經台灣高雄地方法院以98年度審簡字
    第5193號判決諭知沒收並已銷燬）；(四)法務部調查局99年4
    月20日調科字第09900154330 號測謊報告書及其鑑定過程
    各1 份等作為所憑主要論據。訊據被告羅光祥（下稱被告）
    堅詞否認有上揭違反槍砲彈藥刀械管制條例犯行，其於原審
    及本院辯稱：若該子彈已無用處，伊直接將之丟棄即可，何
    須請證人陳政彥為其保管，又證人於任職期間內，曾與伊發
    生衝突，伊從未交付上開子彈給證人等語。
五、經查：
  (一)證人陳政彥（下稱證人）雖證稱該子彈係被告所交付云云。
    惟查，前情為被告於警詢、偵訊、原審及本院審理時始終一
    致所堅詞否認，此有被告警詢、偵訊、原審及本院審理時筆
    錄在卷可考。又因證人有施用毒品，工作態度不佳，遂經被
    告解僱之情，業據被告於原審及本院審理時供述在卷。而證
    人曾有毒品、槍砲等前科及被告是其「之前」老闆，證人於
    97年接近11月時已自被告處離職之事實，並經證人於警詢、
    原審審理時證述在卷（見警卷第2 頁、原審二卷第36頁反面
    、第37頁正面），是證人與被告既曾有恩怨及嫌隙，則證人
    之證述是否完全真實可信，即非全然無疑。再者，證人於原
    審審理時已證稱：如果他不是我老闆的話，我也不會幫他保
    管，我也知道這樣我要負起刑責等語（見原審二卷第37頁）
    ，是依證人上開證述觀之，證人雖明知寄藏子彈為法所不許
    ，然因被告當時與證人之間具僱傭關係，故仍代為保管，是
    倘證人所述屬實，則衡諸常情，證人自當於兩人間之僱傭關
    係結束後，即立刻將該子彈返還被告，以免己身遭受刑事追
    訴處罰，而無繼續代為保管之理，然證人於97年接近11月時
    已自被告處離職（見原審二卷第37頁），何以證人直至98年
    4 月9 日為警查獲前均遲遲未將上開子彈返還？又被告何以
    從未要求證人返還其所託之子彈？上述種種，顯均悖與常情
    。再者，證人雖復證稱：被告係因該子彈與其所持槍枝型號
    不符，方將該子彈交由證人寄藏云云（見警卷第2 頁），惟
    被告並未曾遭檢警查獲持有槍枝而遭刑事追訴，又無其他事
    證足以證明證人所述槍枝於客觀上存在，自均無從證明證人
    上開證述為真實。此外，本案具有殺傷力之制式子彈2 顆均
    係於證人住處查獲，並非於被告住居所查扣，另遍閱卷內資
    料，公訴人亦未舉證上開制式子彈2 顆驗得被告之指紋或有
    他跡證，而可證明確係被告交付證人保管。從而，證人陳政
    彥之證詞，既有上述悖於常情之處，復無其他事證可資佐證
    ，本院自無法遽予採信。至證人陳政彥自警詢、偵查及原審
    就其遭查獲子彈來源，堅指為被告所交付一節，僅能作為證
    人就子彈來源，指認堅決、態度肯定，主要供述並無重大瑕
    疵之判斷，然依上開三說明，仍無法作為共犯（即證人陳政
    彥）自白子彈來源自被告犯罪事實之補強證據。
  (二)又檢察官所舉扣案具有殺傷力之制式子彈2 顆，均係於證人
    住處查獲，並非在被告住處扣得，自不足證明與被告有關。
    另檢察官所舉內政部警政署刑事警察局98年5 月22日刑鑑字
    第0980051082號鑑驗書，固足以證明曾扣得該子彈，及其具
    殺傷力等事實，然不足以證明證人寄藏該子彈係受被告所託
    。是檢察官所舉上開扣案具有殺傷力之制式子彈2 顆及內政
    部警政署刑事警察局98年5 月22日刑鑑字第0980051082號鑑
    驗書，亦均不足以證明證人寄藏之制式子彈2 顆係由被告所
    交付。
  (三)至公訴人雖另提出法務部調查局99年4 月20日調科字第09
    900154330 號測謊報告書及其鑑定過程各1 份為證。惟按受
    測者否認犯罪之供述呈現不實之情緒波動反應，不得採為有
    罪判決之唯一證據（最高法院92年度台上字第2282號判決意
    旨參照）。次按「測謊係以人的內心作為檢查對象，其結果
    之正確性擔保仍有困難」、「測謊證據仍無法如血跡DNA 比
    對或印鑑鑑定等，其正確性幾達絕對客觀而得採為主要證據
    」最高法院98年台上字第2345號、93年台上字第4894號判決
    參照。再按測謊鑑定結果，不論是否呈現說謊之情形，概屬
    受測人之陳述範疇，並非別一證據．．．本件缺乏其他補強
    證據，自不能因被告未通過測謊鑑定，即為被告不利之認定
    」，亦有最高法院93年台上4894號、98年台上3567號判決意
    旨可稽。查本件被告雖曾接受測謊鑑定，其鑑定結果呈情緒
    波動之反應，研判其有說謊之情形，此有法務部調查局99年
    4 月20日調科字第09900154330 號測謊報告書及其鑑定過
    程各1 份在卷可佐（分見偵卷第7 頁、偵二卷第14頁至第19
    頁）。惟承前所述，證人陳政彥之證詞，有與常情相悖等情
    ，本院無法遽予採信，而綜觀本案卷證，除該測謊鑑定報告
    可得證明被告涉犯本件罪行外，別無其他積極證據足以佐證
    本案被告被訴之犯罪事實，是揆諸前揭說明，該測謊鑑定報
    告自不得採為有罪判決之唯一證據，從而，本院亦無從僅憑
    該測謊鑑定報告而得以確信被告有上揭公訴意旨所指犯行。
六、綜上所述，被告堅詞否認有上揭公訴意旨所指違反槍砲彈藥
    刀械管制條例第12條第4 項非法持有子彈之犯行，而公訴人
    所舉之證據，其為訴訟上之證明，並未達到通常一般之人均
    確信被告有公訴意旨所指非法持有子彈犯行之真實程度。此
    外，復查無其他事證足認被告確有上揭公訴意旨所指犯行，
    揆諸前揭說明，被告被訴非法持有子彈犯罪尚屬不能證明。
七、原審因而以不能證明被告犯非法持有子彈罪，而為被告無罪
    之諭知，核無違誤。檢察官上訴意旨，猶執前詞，指摘原判
    決不當，為無理由，應予駁回。
據上論斷，應依刑事訴訟法第368 條，判決如主文。
本案經檢察官蔡國禎到庭執行職務。
中    華    民    國    99    年    11    月    25    日
                  刑事第七庭    審判長法  官  莊飛宗
                                      法  官  謝宏宗
                                      法  官  蔡廣昇
以上正本證明與原本無異。
檢察官如不服本判決應於收受本判決後10日內向本院提出上訴書
，其未敘述上訴理由者，並得於提起上訴後10日內向本院補提理
由書狀（均須按他造當事人之人數附繕本）「切勿逕送上級法院
」。
中    華    民    國    99    年    11    月    25    日
                                      書記官  黃英彥

司法院資訊處製作；財團法人民間司法改革基金會備份。
